臺灣彰化地方法院民事判決　九十年度簡上字第一九四號
　　上　訴　人　源松通運股份有限公司
　　法定代理人　戊　　○
　　訴訟代理人　丙 ○ ○
　　　　　　　　乙 ○ ○
　　被 上訴 人　甲 ○ ○
　　被 上訴 人　群瑋貿易股份有限公司
　　法定代理人　己 ○ ○
　　　　　　　　丁 ○ ○
　　複 代理 人　許 千 惠
右當事人間請求侵權行為損害賠償事件，上訴人對於中華民國九十年八月八日本院彰
化簡易庭第一審判決（九十年度彰簡字第二九三號）提起上訴，本院判決如左：
    主      文
原判決關於駁回上訴人後開之訴部分暨訴訟費用之裁判廢棄。
被上訴人應連帶給付上訴人新台幣拾肆萬肆仟貳佰伍拾柒元及其自民國九十年四月
十三日起至清償日止，按年息百分之五計算之利息。
其餘上訴駁回。
第一、二審訴訟費用由被上訴人連帶負擔百分之八十，餘由上訴人負擔。
    事實及理由
一、上訴人起訴主張：被上訴人甲○○為被上訴人群瑋貿易股份有限公司（下稱群瑋
    公司）所僱用之人，於民國八十九年十月十三日零時五十五分許（起訴狀誤載為
    十二時許），駕駛該公司所有車號ＢＩ－一八四七號自用小客車，行經國道中山
    高速公路南下二百二十五公里二百三十公尺處（起訴狀誤載為二百公里五百公尺
    處），因酒醉駕車閃避超車車輛失控，於碰撞內側護欄後橫停於內側車道上，造
    成隨後由伊公司員工丙○○駕駛之車號ＸＭ－五五六號營業用全聯結車煞避時，
    向左打橫停於內、外側車道及路肩上，左車頭被後方適時駛至之訴外人郭進盛所
    駕駛車號ＵＱ－九一五號自用大貨車撞及，車尾則被隨後駛至之訴外人涂福榮駕
    駛之車號Ｘ九－二四八號營業用半聯結車撞及，並向前推撞甲○○駕駛之車輛，
    致伊車損害，計支出修車費用新台幣（下同）四十三萬七千三百元（起訴時載為
    四十三萬五千五百元，上訴後更正陳述）等情，本於侵權行為損害賠償請求權，
    求為命被上訴人連帶賠償四十三萬五千五百元並自起訴狀繕本最後送達翌日起加
    給法定利息之判決。原審為上訴人敗訴之判決，其上訴聲明，求為判決(1)原判決
    廢棄；(2)被上訴人應連帶給付上訴人四十三萬五千五百元及自起訴狀繕本最後送
    達翌日起至清償日止，按年息百分之五計算之利息。
二、被上訴人則以：本件係甲○○為閃避不明車輛超車時，失控撞及內側護欄停於內
    側車道後，於外側車道行駛之丙○○預見狀況，煞車踩空，操控失當，車輛打滑
    橫跨內、外側車道及路肩，隨即為自後駛至之訴外人涂福榮、郭進盛車撞及，再
    往前推撞甲○○車，而衍生連環車禍，該部分因車道不同，與甲○○是否酒後駕
    車撞及護欄之違規行為或事故無關，丙○○預見狀況，操控失當為肇事原因，甲
    ○○並過失可言，且經台灣省車輛行車事故覆議鑑定委員會鑑定結果，認丙○○
    應負肇事責任，甲○○就此部分並無過失，自不負侵權行為損害賠償責任。另甲
    ○○雖為群瑋公司員工，但其於八十九年十月九日即至中部出差一週，期間均住
    宿家中，肇事時為凌晨零時五十五分，早已下班，並非一般公司員工執行職務之
    時間，其應朋友邀約而赴私人宴會，並非於執行職務中。所駕駛車輛雖為群瑋公
    司所有，但該車並非供營業之用，外觀亦無彰顯為群瑋公司所有之字樣，上訴人
    依民法第一百八十八條規定，請求群瑋公司負連帶賠償責任，顯屬無據。況群瑋
    公司平日均要求員工須遵守法令，嚴禁酒後駕車，對於選任及監督甲○○職務之
    執行已盡相當之注意，依法亦得免責。另上訴人車為舊車，其主張之修車費用有
    點貴，又不具客觀性，且其車頭、車尾撞擊受損部分，係遭訴外人郭進盛、涂福
    榮車所撞，該部分損害修復費用之請求，亦顯不當等語，資為抗辯。
三、上訴人主張被上訴人甲○○受僱於被上訴人群瑋公司，於前揭時地，駕駛該公司
    所有車號ＢＩ－一八四七號自小客車，因酒後駕車閃避超車車輛失控，於碰撞內
    側護欄後橫停於內側車道上，嗣後方丙○○駕駛其所有車號ＸＭ－五五六號營業
    用全聯結車煞避時，向左打橫停於內、外側車道及路肩上，左車頭、車尾分別被
    後方郭進盛所駕駛自用大貨車、涂福榮所駕駛營業用半聯結車撞及，再向前推撞
    甲○○車之事實，為被上訴人所自認或不爭執，並有內政部警政署國道公路警察
    局第三警察隊九十年六月十一日函送之交通事故調查報告表、調查筆錄、酒精濃
    度測試資料（甲○○經酒測結果其吐氣所含酒精濃度每公升○．三九公克）等影
    本及現場照片十八張附原審卷可參，堪信為真實。至甲○○肇事時，為奉派至中
    部地區出差洽談生意期間，為被上訴人所自承，亦堪認為真實。
四、茲雙方首在爭執車禍肇事應由何人負過失責任。查依前揭警製道路交通事故調查
    報告表及現場照片所示，肇事地點北向為二車道，肇事後，內、外側護欄各留有
    十二公尺、二十公尺擦撞痕，甲○○車頭向左橫停於內側車道，車頭、車尾受損
    ，丙○○車頭向左，母車橫停於內、外側車道及路肩，右前車頭緊碰甲○○車左
    後側，子車向北停於路肩，車頭、車尾受損；涂福榮車停於丙○○車子車之後，
    跨越外側車道及路肩，右半車頭緊碰該子車車尾，車頭受損；郭進盛車停於內側
    車道越過邊線，右車頭緊碰丙○○左前車頭，左車頭緊碰內側護欄，車頭受損。
    參酌被上訴人甲○○迭稱：伊原行駛於外側車道，因閃避不詳車號汽車超車，先
    閃到外側路肩（警訊筆錄載外側車道，應屬錯誤），因怕撞到護欄，緊急往內轉
    回車道，一時緊張失控直接撞到內側護欄，車子迴轉一圈後再次撞到護欄後停止
    等語。及證人涂福榮於警訊時陳稱：「我行駛外線車道，看見前方發生事故，一
    部自小客車在內線車道發生事故，我前方是一部全聯結車，內線車道是一部大貨
    車，兩部均踩煞車，我於是也減速，見危險狀況我便駛向路肩，該聯結車欲打橫
    於車道，車尾便撞及我車頭而肇事。」於台灣台南地方法院九十年度訴字第一一
    六三號損害賠償事件具結證稱：「當時是跟在一輛全聯結車之後面，當時注意到
    前方被告甲○○小客車先撞擊外側護欄，瞬間又反彈撞向內側護欄，當時我就馬
    上轉向外側路肩，並未注意小客車後之全聯結車如何閃避，接著就看見一部大貨
    車撞向全聯結車。」（參卷附該院九十年九月五日準備程序筆錄影本）於本院準
    備程序時具結證稱：「我當時開ＸＰ二四八號曳引車。我開在外線，前面是丙○
    ○開的聯結車，我有看到丙○○前面有一輛小客車先撞到內側的護欄，再撞到外
    側路肩的護欄，之後再轉回來內側車道，有蛇行的情形。因為那輛車是蛇行的，
    所以我前面雖然有丙○○開的聯結車，還是有看到。」等情；證人郭進盛於本院
    準備程序時具結證稱：「我本來是行駛外側在涂福榮車後面，因要超車才行駛內
    側，行駛內側後約三、四十秒就看到丙○○的車打方向燈要走內側，那時候我的
    車離他的車約五十公尺，丙○○的車子開到內側之後，就看到他在煞車，我就跟
    著煞車，煞車之後，丙○○的車開始打滑，我看到丙○○的車沒有撞到內側護欄
    ，我的車也沒有撞到內側護欄。丙○○車前的狀況我沒有看到。我到內側後，我
    的車與涂福榮的車約成並行的狀態。」「從丙○○的車到內側（車）道（至）發
    生車禍為止，行走距離大約一千五百公尺左右。丙○○的車煞車後，我就發現我
    的車可能會撞到他的車，還好因為他的子車滑到外側車道，否則的話，可能會撞
    的比較嚴重。丙○○的車變換到內側車道時，離我的車，距離約一百五十公尺左
    右。我發現他緊急煞車時，我的車離他的車約五十公尺遠。我變換到內側車道後
    ，就沒有注意到涂福榮的情形。」「丙○○打燈號後，就馬上切進來內側車道。
    丙○○變換車道後，約三、四秒就踩煞車。」「我剛才說的一千五百公尺，是指
    我變換車道到發生車禍的距離。丙○○的車開到我的前面，到發生車禍，不超過
    二百公尺。」「從我變換車道到發生車禍為止，都是直路。在丙○○變換車道到
    我的前面之前，我的前面有車在行進中，是小客車，但是沒有任何事故發生，丙
    ○○的車過來之後，我就被他的車擋住，沒有辦法看到前方的車況。以我們開的
    車，視線約二公里以上。」等語，與上訴人所主張丙○○車肇事前後之情形大致
    相符。證人涂福榮、郭進盛原均與兩造不相識，郭進盛且為前開台灣台南地方法
    院九十年度訴字第一一六三號損害賠償事件之原告（甲○○、丙○○及上訴人為
    該事件之被告），並無偏坦本件任何一造之必要，其等所為前開證言，自堪採信
    。被上訴人辯稱涂福榮車行駛在丙○○車後，被丙○○車擋住，看不到甲○○車
    發生事故之狀況，且彼等所言，或為自圓其說，或為個人之權益，而多所保留或
    避重就輕，推諉卸責云云，要無足取。故由證人涂福榮車行駛於丙○○車後，猶
    能看見甲○○車先至外側路肩，再轉回內側撞到護欄，類似蛇行之狀，及行駛於
    內側車道之證人郭進盛前方原無任何事故，且有小客車正常行駛，在丙○○車變
    換至內側車道約三、四秒後，隨即見丙○○車緊急煞停等觀之，堪認肇事前丙○
    ○車係直接跟在甲○○車之後，因見前方外側車道甲○○車突然發生事故，欲閃
    避而自外側變換至內側車道，適甲○○轉回內側車道撞及護欄，遂緊急煞車，並
    造成子車往前推擠致車頭打橫無訛。丙○○於警訊及台灣省彰化縣區車輛行車事
    故鑑定委員會鑑定時，陳稱肇事前其車行駛於外側車道，應係漏未陳述於發現甲
    ○○車失控後，閃避至內側車道之部分，或誤以為在外側車道發現甲○○車失控
    時，即為肇事開始所致，此再觀丙○○車肇事後車頭已接近內側車道邊線，益明
    其緊急煞車時車頭應係行駛在內側車道。至證人涂福榮於本院準備程序時證稱：
    丙○○車至車禍發生止，均於外側車道行駛云云，與其在台灣台南地方法院前揭
    案件所證：當時並未注意全聯結車（即丙○○車）如何閃避等情不同，亦與證人
    郭進盛前開證詞不符，此部分尚非可採。茲甲○○車既係為閃避超車而緊張失控
    ，在駛向路肩後又隨即轉回內側車道撞及護欄，形成突發之動態路障，自非直接
    正常行駛於其後之丙○○車所能防範。丙○○車因而緊急煞車，致車身打橫占用
    內、外側車道及路肩，在停住後被後方煞避不及之涂福榮、郭進盛車撞及，再往
    前撞到甲○○車，自難謂有何過失。被上訴人辯稱：甲○○車在撞及護欄停止後
    ，先下車察看車損狀況，再上車找行動電話尋求救援時，丙○○車預見已發生車
    禍之甲○○車之狀況，因操控失當致生連環車禍，甲○○並無過失云云，委無可
    採。至郭進盛證稱丙○○車在變換車道後約三、四秒即踩煞車，依丙○○車行速
    度（警訊時供稱肇事前車速時速九十公里），固堪認在變換車道後，其前行數十
    公尺，始踩煞車。然甲○○車自開始肇事至車輛停止前，其動向不明，後車實難
    以正確防範及閃避，尤其丙○○車為全聯結車，乃大型貨車，短時間內無法快速
    左右變換車道，故丙○○雖見甲○○車發生事故，對此突發之狀況，依其前開先
    行閃避至內側車道後再煞車觀之，實難認為有何過失。況被上訴人對於丙○○車
    係煞住後，遭後方車輛撞及，再往前撞到甲○○車之事實，亦無異詞，不能以其
    因緊急煞車，子車往前推擠母車，致車身橫占內、外側車道及路肩，後車均無法
    閃避，而認為其有過失。另煞車踩空，乃指煞車失靈之情形而言，丙○○在警訊
    至本件起訴後，均未陳稱其煞車有踩空，亦無任何跡象顯示有此情形，被上訴人
    援引原判決之記載，抗辯丙○○踩煞車踩空後，操作失當而肇事，為不可採，自
    不待言。故本件車禍應係甲○○酒後駕車，於閃避左方他車超車時，操作不當致
    車輛失控所致，自應負過失之責任。另經台灣省彰化縣區車輛行車事故鑑定委員
    會鑑定結果，亦認甲○○駕車操控失當，為肇事原因，丙○○並無肇事因素，有
    該委員會彰鑑字第八九○七○八號鑑定意見書在卷可參。至台灣省車輛行車事故
    覆議鑑定委員會府覆議字第九○○○七三號覆議意見，雖認為本件車禍分為二階
    段，第一階段，為甲○○酒精濃度過量，駕車自行操控失當至車輛失控，為肇事
    原因，第二階段，為丙○○預見狀況，超控失當撞及已肇事之甲○○車，衍生連
    環車禍為肇事原因，甲○○無肇事因素，該委員會人員秦長禮於本院準備程序時
    ，亦陳稱：丙○○在看到甲○○車發生事故後，當時外側車道無車，其有足夠時
    間採取閃避措施等語。然丙○○於見甲○○車先駛向路肩時，為閃避乃變換車道
    至內側車道，已如前述，甲○○車在駛回內側車道並碰撞護欄而停止，時間緊接
    ，因無法事先預測甲○○車是否確會停在內側車道內，如再變換至外側車道，又
    須注意外側車道後方來車動態，對於在高速公路上高速行駛之車輛，如此短暫之
    時間，顯難認為丙○○得以閃避已肇事之甲○○車。況該覆議鑑定僅就警訊筆錄
    、現場圖及照片等為判斷，並未參酌證人涂福榮、郭進盛前開證述各節，自難以
    採憑。被上訴人抗辯肇事當事人供述，應以警訊及鑑定時所言為正確，認該覆議
    鑑定意見與事實較為相符，尚無可取。是以，上訴人主張被上訴人甲○○對本件
    車禍有過失，亦堪信為真實。
五、按因故意或過失，不法侵害他人之權利者，負損害賠償責任。汽車、機車或其他
    非依軌道行駛之動力車輛，在使用中加損害於他人者，駕駛人應賠償因此所生之
    損害。受僱人因執行職務，不法侵害他人之權利者，由僱用人與行為人連帶負損
    害賠償責任，民法第一百八十四條第一項前段、第一百九十一條之二前段、第一
    百八十八條第一項前段分別定有明文。本件被上訴人甲○○為被上訴人群瑋公司
    之受僱人，在前揭時地奉該公司指派出差洽談生意期間，駕駛其公司所有車輛，
    因過失肇事，致上訴人所有上開車輛損壞，群瑋公司自應與甲○○連帶負侵權行
    為之損害賠償責任。被上訴人群瑋公司雖辯稱：肇事時屬下班時間，甲○○赴其
    私人宴會，並非執行職務中，且該肇事車外觀並無該公司之字樣，其公司選任監
    督甲○○職務之執行已盡相當之注意云云。惟甲○○駕駛群瑋公司所有車輛，奉
    派至中部地區出差，肇事時仍在出差期間，其利用此執行職務之機會，駕駛該車
    輛肇事，縱認當時已屬下班時間，甲○○實際上係從事其個人私務，在客觀上亦
    足認為與其執行職務有關，自堪認為係民法第一百八十八條第一項所定執行職務
    之範圍。此與甲○○是否以開車運送或銷售貨物為主要或附隨業務，暨該車是否
    專供搬運或銷售貨物，外觀上有無噴上公司之字樣，並無必然關聯。又被上訴人
    群瑋公司就其選任、監督甲○○執行職務，已盡相當注意義務之事實，並未提出
    任何具體證據以實其說，所辯自無可採。另上訴人主張其所有前揭車輛，因肇事
    受損，計支出修復費用四十三萬七千三百元，有其所提被上訴人不爭執為真正之
    估價單、統一發票、收據在卷為證，核其修復項目，亦屬必要。被上訴人空言金
    額有點貴，不具客觀性云云，委無可採。依上訴人所提該等估價單核計，修復費
    用合計應為四十五萬一千四百二十元，其中零件部分為十一萬九千零七十元，其
    餘三十三萬二千三百五十元為工資（車頭板金部分列為工資）。而零件部分係以
    新零件更換舊零件，其舊零件本應予折舊，因更換新零件致增加該零件之價值，
    其增值部分，非屬必要費用，應予扣除。依上訴人所提行車執照所載，其車輛係
    八十一年十月出廠，計算至本件交通事故發生日止，已使用逾八年。參照行政院
    頒「固定資產耐用年數表」及「固定資產折舊率表」之規定，運輸業用大貨車耐
    用年數為四年，依定率遞減法，每年折舊千分之四三八，其最後一年之折舊額，
    加上歷年折舊累計額，其總和不得超過該資參成本原額之十分之九。依此方式計
    算結果，其零件費用扣除折舊為一萬一千九百零七元，加上前開工資部分，計其
    車輛扣除折舊後之必要修復費用為三十四萬四千二百五十七元。在此金額範圍，
    被上訴人自應負連帶賠償之責。
六、綜上所述，上訴人本於侵權行為之損害賠償請求權，請求被上訴人連帶賠償三十
    四萬四千二百五十七元及其自起訴狀繕本最後送達翌日即九十年四月十三日起至
    清償日止，按年息百分之五計算之法定利息，洵屬正當，應予准許。逾此部分之
    請求，為無理由，應不予准許。原審為上訴人全部敗訴之判決，就上開應予准許
    部分，尚有未洽。上訴人就該部分，求予廢棄改判，為有理由，爰將原判決此部
    分廢棄改判如主文第二項所示。至其餘部分，原判決不准上訴人之請求，尚無不
    合，該部分上訴為無理由，應予駁回。
據上論結，本件上訴為一部有理由，一部無理由，依民事訴訟法第四百三十六條之一
第三項、第四百四十九條、第四百五十條、第七十九條但書、第八十五條第二項，判
決如主文。
中　　　華　　　民　　　國　　九十一　　年　　　六　　　月　　  五  　　日
                                  民事第二庭
                                      審判長法  官　何 志 通
                                            法　官　李 進 清
                                            法　官　陳 瑞 水
右為正本係照原本作成。
不得上訴。
中　　　華　　　民　　　國　　九十一　　年　　　六　　　月　　  七  　　日
                                        法院書記官　楊 筱 惠
